【裁判字號】    96,簡上,292
【裁判日期】    970613
【裁判案由】    損害賠償
【裁判全文】
臺灣臺中地方法院民事判決             96年度簡上字第292號
上  訴  人  宸龍實業有限公司
兼  上一人
法定代理人  甲○○
被  上訴人  丙○○
兼上一人
法定代理人  乙○○
法定代理人
兼上一人
訴訟代理人  丁○○
上列當事人間請求損害賠償事件，上訴人對於民國96年 9月29日
本院臺中簡易庭96年度中簡字第5303號第一審判決提起上訴，被
上訴人乙○○並為訴之減縮，本院於民國97年5月23日言詞辯論
終結，判決如下：
    主      文
上訴駁回（原判決所命上訴人對被上訴人乙○○應為之給付，減
縮為上訴人應連帶給付被上訴人乙○○新台幣參萬壹仟壹佰伍拾
元及自民國96年7月24日起，至清償日止，按年息百分之五計算
之利息）。
第二審訴訟費用由上訴人連帶負擔。
    事實及理由
一、被上訴人起訴主張：上訴人甲○○為上訴人宸龍實業有限公
    司（以下簡稱宸龍公司）負責人，於民國（下同）95年10月
    10日上午10時30分許，上訴人甲○○駕駛宸龍公司所有車牌
    號碼R6─4335號自用小貨車，準備前往彰化縣鹿港地區送貨
    而執行公司業務，行經台中市○區○○○路81號前，疏未注
    意車前狀況及保持前後車間之安全距離，竟自後追撞停等紅
    燈之被上訴人乙○○所有，而由訴外人丁○○駕駛之8S─05
    28號自用小貨車，使該8S─0528號車再往前推撞前方由訴外
    人楊素幸駕駛之ZZ─2550號小客車，致8S─0528號車前後受
    有損害，車牌號碼ZZ─2550號車之後方受損，及被上訴人乙○○車內之乘客即被上訴人丙○○亦受有輕微腦震盪及頭皮
    挫傷等傷害。嗣經被上訴人乙○○將該8S─0528號車送修，
    及被上訴人丙○○送醫治療後，被上訴人乙○○因支出汽車
    修理費用新台幣（下同）5萬5000元；及該車輛修復時期，
    被上訴人乙○○每日改以計程車代步，每日車資以350元計
    算，支出1萬1 900元，而受有損害；被上訴人丙○○則因受
    傷而支付醫療費用550元、看護費用1萬元（每日以2,000 元
    計算，共5日）亦受有損害，上訴人應連帶賠償；且被上訴
    人丙○○因受傷，亦得請求上訴人給付精神慰撫金10萬元，
    以上合計上訴人應連帶給付被上訴人17萬7450元。嗣經被上
    訴人屢次向上訴人請求，均無法達成協議，爰依民法第28條
    及民法侵權行為法律關係請求被告賠償所受損害等語。並聲
    明：上訴人應連帶給付被上訴人17萬7450元，及自起訴狀繕
    本送達上訴人翌日起，至清償日止，按年息百分之五計算之
    利息。且陳明：願供擔保請准宣告假執行。
二、上訴人則以：本件車禍發生之原因為訴外人丁○○所駕駛之
    車輛，跟隨在楊素幸之車輛後，二車係同一車道，上訴人車
    輛則在丁○○之車後，偏上開車道之左邊，依序以相同車速
    ，在台中市○區○○○路快車道由南向北行駛，訴外人楊素
    幸行至十字路口，見已亮紅燈即行停車，訴外人丁○○疏於
    注意車前狀況，恐撞上前方車輛即向左駛入上訴人行駛車道
    閃避停靠，致在後之上訴人車輛，無從應變而撞上丁○○駕
    駛之汽車，丁○○應與有過失。原審認定本件全部過失責任
    應由上訴人負擔，實有未當，應送鑑定機關，鑑定責任，以
    明事實及責任負擔。至於被上訴人受有之損害：(一)被上訴人
    乙○○部分：原審稱「原告乙○○提出上開單據內容與該車
    之車損照片相互比較，並未發現有何修繕項目不符之情形」
    而認定被上訴人提出之「三五汽車保養場」所立5萬5000元
    收據為實在，但起訴狀所附車輛損害照片警局於案發時所附
    在卷照片，並不相同，核對之下事故發生時后消音器、備胎
    架螺絲、右後葉彩修、前保桿、前保內骨、前鈑金、烤漆並
    未損害，應係被上訴人就無關部分連同實際損害部分全部汰
    舊換新變換所致，此部分之零件及工資，其所請求自無理由
    ，而所附收據亦非實在。(二)被上訴人丙○○部分：其所受損
    害為「頭皮挫傷」包括掛號費之醫療費僅為550 元，然頭皮
    輕傷、精神慰撫金竟達3萬元，觀諸法律規定應依雙方身份
    、資力與加害程度及其他各種情形，核定相當之數額，原審
    核定之數額顯屬過高等語置辯。
三、本件原審對於被上訴人之請求，判決被上訴人一部勝訴【即
    上訴人應連帶給付被上訴人丙○○3萬550元（含慰撫金3萬
    元，醫療費用550元）及自96年7月24日起，至清償日止按年
    息百分之五計算之利息；上訴人應連帶給付被上訴人乙○○
    4萬1650元（含修車費用3萬1150元、代步費用1萬500元），
    及自96年7月24日起，至清償日止按年息百分之五計算之利
    息。】、一部敗訴，並就被上訴人勝訴部分，各依職權宣告
    假執行，被上訴人乙○○並於第二審就其勝訴部分減縮其訴
    為3萬1150元（即原審代步費用訴勝1萬500元不再請求）；
    上訴人就其敗訴部分聲明不服，提起上訴，求為廢棄原判決
    不利於上訴人部分，並於本院聲明：(一)原判決上訴人敗訴部
    分廢棄。(二)上開廢棄部分，被上訴人在第一審之訴駁回。被
    上訴人則於本院聲明：駁回上訴。其餘被上訴人敗訴部分未
    經被上訴人聲明不服，業已確定。
四、本件上訴人甲○○為上訴人宸龍公司負責人，於95年10月10
    日上午10時30分許，上訴人甲○○駕駛上訴人宸龍公司所有
    車牌號碼R6─4335號自用小貨車，準備前往彰化縣鹿港地區
    送貨而執行上訴人宸龍公司業務，行經台中是東區○○○路
    81號前，煞車不及自後撞及被上訴人乙○○所有，而由訴外
    人丁○○駕駛車牌號碼8S─0528號自用小貨車，使8S─05
    28號車，再前往推撞即由訴外人楊素幸駕駛車牌號碼ZZ─25
    50號小客車，致被上訴人乙○○所有上開車輛受有損壞，車
    牌號碼ZZ─2550號車之後方亦受損，暨被上訴人乙○○車內
    之乘客即被上訴人丙○○亦受有頭皮挫傷傷害之事實，為被
    上訴人所不爭執，且據被上訴人於原審提出道路交通事故現
    場圖、台中市○○○道路交通事故當事人登記聯單、現場照
    片、行車執照、澄清綜合醫院診斷證明書及醫療費用收據各
    一份，在卷為憑；並經原審依職權向台中市警察局第三分局
    調閱本件道路交通事故肇事相關資料，查明無誤；而本件肇
    事經本院檢卷送台灣省台中市區車輛行車事故鑑定委員會鑑
    定，亦認上訴人甲○○駕駛自小貨車疏未保持安全距離，追
    撞前行車衍生連環事故，為肇事原因，亦有該委員會97年2
    月25日中市行字第0975400561號意見書一份，在卷可稽，被
    上訴人前述主張之事實，自堪信為真正。
五、按法人對於其董事或其他有代表權之人因執行職務所加於他
    人之損害，與該行為人連帶負賠償之責任。又因故意或過失
    ，不法侵害他人之權利者，負損害賠償責任；另不法毀損他
    人之物者，被害人得請求賠償其物因毀損所減少之價額；民
    法第28條、第184條第1項前段及第196條分別設有明文。再
    民法第28條規定所謂「執行職務」，應包括外觀上足認為法
    人之職務行為，或與職務行為在社會觀念上有適當牽連關係
    之行為在內（參見最高法院87年度台上字第325號判決意旨
    ）。本件交通事故之發生，依原審卷附道路交通事故現場圖
    及現場照片所示，係訴外人丁○○駕車沿台中市○區○○○
    路往旱溪東路方向行駛，行經肇事地點即同上路81號前，丁○○車緊跟在訴外人楊素幸車停車等候紅燈，而同向行駛之
    上訴人甲○○車行經肇事地點時，疏未注意車前狀況及隨時
    保持必要之安全措施，竟自後追撞8S─0528號車後端，致該
    8S─0528號車再往前推撞楊素幸所駕駛之車，在上開交岔路
    口發生碰撞肇事，使8S─0528號車前端、後端受損，及該車
    附載乘客被上訴人丙○○受傷，上訴人甲○○駕車違反道路
    交通安全規則第94條第3項規定，就本件交通事故之發生應
    為肇事原因，須負全部之過失責任，而丁○○駕車在正常行
    駛狀態等候紅燈，基於信賴其他用路人確實遵守道路交通安
    全規則，即無從防範上訴人甲○○駕車自後追撞之危險駕駛
    行為，就本件交通事故之發生應無肇事原因，不須負擔任何
    過失責任。至於上訴人甲○○雖以兩車相距11公尺，應係丁○○負肇事原因，即使係上訴人甲○○負肇事原因，但僅賠
    償上訴人乙○○車後端之損害，其前端之損害與上訴人甲○○無關云云，惟依道路交通事故現場圖所示，兩造車輛在肇
    事後相距約11公尺，丁○○車後端確有凹陷受損，顯見兩車
    確有碰撞之情形，而依當時狀況，丁○○所駕駛之車因見前
    車停等紅燈，亦煞車停等紅燈，該車既處於停車等候紅燈狀
    態，兩車碰撞之原因祇有上訴人甲○○駕車自後追撞前車即
    丁○○所駕之車而已，且上訴人甲○○當時之車速勢必甚快
    ，否則如何能將前車往前推出11公尺，致丁○○車再推撞其
    前車？故丁○○所駕駛車輛之前、後端受損，及訴外人楊素
    幸車之後端受損，皆因上訴人甲○○駕車肇事之過失行為所
    致甚明，上訴人甲○○上開抗辯，自無可採。上訴人甲○○
    駕車肇事之過失行為與被上訴人所受之損害間，具有相當因
    果關係，上訴人甲○○應就被上訴人所受損害負損害賠償責
    任。又上訴人甲○○自承為上訴人宸龍公司之董事代表人，
    肇事當日係駕車送貨至彰化縣鹿港地區等語屬實，足見上訴
    人甲○○當時係執行上訴人宸龍公司之職務行為，依首揭民
    法第28條規定及最高法院判決意旨，上訴人甲○○、宸龍公
    司就被上訴人二人所受損害，應連帶負損害賠償責任。故被
    上訴人依據民法第28條及侵權行為損害賠償等規定請求上訴
    人連帶賠償所受損害，洵屬正當，應予准許。
六、被上訴人二人請求上訴人連帶賠償之項目及費用是否有據，
    茲分敘如下：
（一）被上訴人乙○○部分：
 １、車損部分：依民法第196條請求賠償物被毀損所減少之價額
     ，固得以修復費用為估定之標準，但以必要者為限，如修
     理材料以新品換舊品，應予折舊（參見最高法院80年度台
     上字第2476號判決意旨）。本件被上訴人乙○○請求上訴
     人二人賠償之車損費用，包括材料零件費用2萬6500元及工
     資2萬8500元，業據其於原審提出三五汽車保養廠估價單及
     統一發票各一紙、修理前就各修理部份及零件之照片一份
     可憑，且本院審酌被上訴人乙○○於原審提出上開單據內
     容，與該車之車損照片相互比較，並核諸卷附肇事現場照
     片，被上訴人乙○○所有車輛受損較嚴重部分在車後端，
     車前端受損較輕微，而被上訴人乙○○所提出之修理估價
     單，零件部分僅有前保險桿、前保內骨（零件費用各為
     2200元、1800元）及前鈑金、烤漆（費用依序為2300元、
     2500元）為前端受損部分，其餘零件均屬後端受損部位，
     該修理部位輕重之情事，與被上訴人乙○○車輛受損前端
     輕微，後端較重之情事相符，並未發現有何修繕項目與車
     損不符之情形，上訴人辯稱：該修理費用與受損部位不符
     ，並未能舉實證以資證明，尚難以上訴人自行臆測之詞，
     即謂被上訴人乙○○修理費用有浮報之處，上訴人之抗辯
     尚難遽信。又被上訴人乙○○所有汽車材料零件之修繕等
     費用，均係以新品換舊品，被上訴人乙○○既以汽車修復
     費用為請求損害賠償之依據，參照首揭最高法院判決意旨
     ，即應予折舊，始為合理。又折舊標準應依行政院所頒固
     定資產耐用年數表及固定資產折舊率之規定，小型車之耐
     用年數為5年，依定率遞減法每年折舊千分之369，且最後1
     年之折舊額，加歷年折舊累計額，其總和不得超過該資產
     成本原額10分之9，並參酌「營利事業所得稅結算申報查核
     準則」第95條第8項規定「固定資產提列折舊採用定率遞減
     法者，以1年為計算單位，其使用期間未滿1年者，按實際
     使用之月數相當於全年之比例計算之，不滿1月者，以1月
     計」，而被上訴人乙○○所有系爭汽車為2001年5月出廠，
     有卷附行車執照影本為證，迄至本件車禍發生之2006年10
     月，已有5年5月，已逾上開小型車之耐用年數，若按上開
     定率遞減法每年折舊千分之369計算，系爭汽車修復費用於
     第5年之累計折舊額已超過成本原額10分之9，故折舊金額
     最多僅能折舊成本原額10分之9，折舊後之零件殘值為2650
     元，另加計不必折舊之工資費用2萬8500元，被上訴人乙○○得請求賠償之車損費用為3萬1150元。
 ２、修車期間代步費用：此部分被上訴人乙○○於本院審理時
     ，業已表示捨棄不為請求，並減縮其訴，已如前述，爰不
     再贅述。
 ３、小計：被上訴人乙○○得請求上訴人連帶賠償之費用為
     3萬1150元。
（二）被上訴人丙○○部分：
  １、醫療費用部分：被上訴人丙○○主張其因本件車禍受傷支
      付醫療費用550元，為上訴人所不爭執，且據其於原審提
      出澄清綜合醫院收據一紙可憑，核屬相符，本院斟酌上開
      收據內容為急診掛號費250元及部分負擔300元，均屬必要
      之支出，應予准許。
  ２、看護費用部分：被上訴人丙○○雖主張因本件車禍事故受
      傷，需觀察休養5日，每日看護費用以2000元計算，合計
      為10000元云云，惟依上訴人丙○○提出之澄清綜合醫院
      診斷證明書記載「頭皮之挫傷 (眼除外)」，醫師囑言記
      載「急診治療來院時間95年10月10日11時30分，離院時間
      95年10月10日11 時58分」，則上訴人丙○○因本件車禍
      受傷後，在醫院治療時間僅28分鐘，且所受傷害為「頭皮
      挫傷」，可見原告丙○○之傷勢尚屬輕微，依醫囑單純休
      養3日即可。況丁○○於原審亦自承當時醫師交代在家休
      息3天，我們夫妻不放心，輪流請假在家看護，並讓她多
      休息2天，故為5日，看護期間並無醫療行為等語（參見原
      審96年9月3日言詞辯論筆錄第4頁以下），本院認為被上
      訴人丙○○為85年1 月18日出生，當時年僅10歲有餘，即
      使未因本件車禍受傷，平日亦須其父母之照顧，而被上訴
      人丙○○受傷後並無行動不便及日常生活均須他人協助照
      料之情事，在客觀上應無僱用看護之必要，縱令丁○○及
      被上訴人乙○○確有輪流請假在家照顧之情事，亦因該項
      看護費用並非必要之支出，不應准許。
  ３、精神慰撫金部分：被上訴人丙○○主張因本件車禍事故致
      頭皮挫傷，損及顏面外觀，無法上課，身心受創甚大，請
      求上訴人連帶賠償精神慰撫金10萬元云云，本院審酌被上
      訴人丙○○於車禍發生時年僅10歲餘，其因本件車禍致頭
      皮挫傷，除受有肉體之痛苦外，在精神上亦受相當之驚嚇
      ，非親身體驗無以言喻，爰參酌上訴人丙○○為小學在校
      學生，上訴人宸龍公司為一資本額100萬元之公司，上訴
      人甲○○為其負責人，兩造之身分、社會地位、經濟能力
      及上訴人之資力等一切情狀，認為被上訴人丙○○請求上
      訴人賠償精神慰撫金10萬元，尚嫌過高，應減為3萬元，
      方為公允。
  ４、小計：被上訴人丙○○得請求上訴人連帶賠償之金額應為
      3萬550元（即550元+3萬元）。
七、至於上訴人辯稱：肇事時被上訴人乙○○所有車輛之駕駛丁○○亦與有過失，應減輕被上訴人賠償金額云云，惟上訴人
    就丁○○駕駛車輛確有過失之事實，未能舉證以實其說，且
    經本院將系爭肇事資料送台灣省台中市區車輛行車事故鑑定
    委員會鑑定，亦認上訴人甲○○駕駛自小貨車疏未保持安全
    距離追撞前行車衍生連環事故，為肇事原因，丁○○駕駛自
    小貨車與楊素幸駕駛自小客車均無肇事原因，亦有前述該委
    員會97年2月25日中市行字第0975400561號意見書一份，在
    卷可稽，是上訴人抗辯：肇事時丁○○駕駛自小貨亦與有過
    失，應減輕其賠償責任，自無可採。
八、綜上所述，上訴人乙○○、丙○○依據民法第28條規定及侵
    權行為損害賠償規定，依序各請求上訴人連帶給付3萬1150
    元、3萬550元及均自起訴狀繕本送達上訴人之翌日（即96年
    7月24日）起算之法定遲延利息，為有理由，應予准許，原
    審就此為被上訴人二人勝訴之判決，於法無違，上訴人仍執
    陳詞，請求廢棄改判，為無理由，應予駁回（被上訴人乙○○就其勝訴部分，減縮其訴為3萬1150元之本息，即代步費
    用1萬500元部分，不再請求，原判決所命上訴人應連帶給付
    被上訴人乙○○代步費用部分之判決，因訴之減縮而不存在
    ）。
九、兩造其餘之陳述、攻擊防禦方法及舉證，經審酌後，核對本
    判決之結果不生影響，爰不一一論述，併附敘明。
十、據上論結：本件上訴為無理由，依民事訴訟法第436條之1第
    3項、第449條第1項、第450條、第78條、第85條第2項，判
    決如主文。
中    華    民    國    97    年    6    月    13    日
                  民事第四庭  審判長法  官  王  銘
                                    法  官  呂明坤
                                    法  官  王金洲
正本係照原本作成。
不得上訴。
中    華    民    國    97    年    6    月    13    日
                                    書記官  楊家印


司法院資訊處製作；財團法人民間司法改革基金會備份。
